【裁判字號】    98,上易,126
【裁判日期】    980417
【裁判案由】    竊盜
【裁判全文】
臺灣高等法院高雄分院刑事判決         98年度上易字第126號
上  訴  人
即  被  告  甲○○
選任辯護人  江雍正律師
            吳晉賢律師
            蘇勝嘉律師
上列上訴人因竊盜案件，不服臺灣高雄地方法院96年度易字第37
01號中華民國97年12月31日第一審判決（起訴案號：臺灣高雄地
方法院檢察署96年度偵字第20368號），提起上訴，本院判決如
下：
    主  文
上訴駁回。
    事  實
一、甲○○係臺灣航勤股份有限公司高雄分公司（下稱臺勤公司
    ）之機場行李卸運員，其於民國96年4月27日19時3分許，在
    高雄小港國際機場（下稱小港機場）入境地下室海關行李檢
    查處第2號行李輸送帶處（下稱2號輸送帶），單獨卸載中華
    航空公司CI-195號班機第3個行李貨櫃（下稱FRP）內之行李
    時，竟意圖為自己不法之所有，徒手打開日籍旅客乙○○○
    所有之深藍色登山背包拉鍊，拿取背包內乙○○○所有之墨
    綠色皮夾1 只，並竊取皮夾內之日幣5 萬元現金（5 張紙幣
    ）得手。嗣於同日19時25分許，乙○○○至第2 號行李轉盤
    領取行李時，發現上開登山背包拉鍊已被開啟，前開墨綠色
    皮夾（內有5 萬元日幣）業已遺失，乃請求中華航空公司人
    員處理，經該公司人員通知臺勤公司派在第2 號行李轉盤區
    之梁武學，轉知在2 號輸送帶卸載行李之甲○○尋找，並報
    警處理。同日19時54分許，甲○○即駕駛臺勤公司之行李拖
    車頭，假裝在2 號輸送帶附近尋找皮夾，19時55分許，梁武
    學至入境地下室海關行李檢查處欲協助尋找皮夾，甲○○見
    梁武學前來，乃謊稱其適於2 號輸送帶附近X 光機旁地上拾
    獲1 只皮夾，並將該皮夾交與梁武學轉交中華航空公司人員
    歸還乙○○○，經乙○○○清點皮夾後，發現皮夾內之5 萬
    元日幣不翼而飛，始知遭竊。嗣經警調閱2 號輸送帶監視錄
    影光碟及第90 號 鏡頭監視錄影光碟，並查訪相關人員後，
    始循線查悉上情。
二、案經內政部警政署航空警察局高雄分局報請臺灣高雄地方法
    院檢察署檢察官偵查起訴。
    理  由
壹、證據能力方面：
一、按被告以外之人於審判外之言詞或書面陳述，除法律有規定
    者外，不得作為證據，刑事訴訟法第159條第1項固定有明文
    。然被告以外之人於審判中有滯留國外或所在不明而無法傳
    喚或傳喚不到之情形，而其於檢察事務官、司法警察官或司
    法警察調查中所為之陳述，經證明具有可信之特別情況，且
    為證明犯罪事實之存否所必要者，得為證據，刑事訴訟法第
    159條之3第3款亦有明文。其立法理由在於考量審判程序中
    ，一旦發生事實上無從為直接審理之原因時，如一概否定被
    告以外之人於檢察事務官、司法警察官或司法警察調查中所
    為陳述之證據適格，不免違背實體真實發現之訴訟目的，為
    補救採行傳聞法則實務上所可能發生蒐證困難之問題，乃例
    外承認該審判外之陳述，得採為證據。查本件證人即被害人
    乙○○○為日本國人，於96年4月27日入境臺灣，同年5月3
    日離境，迄今均未有入境臺灣之紀錄，此有法務部入出境資
    訊連結作業查詢表1紙在卷可憑（見原審卷第163頁），而證
    人乙○○○僅係短期入境我國之外國旅客，其目的僅在我國
    觀光旅行，若非確實遭竊損失財物，實不致無故報警多生事
    端，遲滯其旅遊行程；且其於警詢時所為之陳述，係就其親
    身經歷所為，又有全程錄音，堪認尚無不能自由陳述或遭違
    法取供之情事，而具有信用性。職是，證人乙○○○於警詢
    時所為之陳述，即具可信之特別情況，並為證明被告甲○○
    本件犯罪事實存否所必要，應認具有證據能力。
二、按被告以外之人於審判外之言詞或書面陳述，除法律有規定
    者外，不得作為證據，刑事訴訟法第159條第1項定有明文。
    查本件內政部警政署航空警察局高雄分局（下稱航警局）所
    製作之「第2 號輸送帶監視錄影畫面報告」（見警卷第64至
    68頁），係由司法警察依個案於審判外所為之書面陳述，被
    告及其辯護人均否認該報告之證據能力，依上開刑事訴訟法
    第159條第1項之規定，該報告自無證據能力。且原審已於97
    年6月4 日及97年12月10日當庭勘驗第2號輸送帶之監視錄影
    光碟，就上開監視錄影畫面報告與實際監視內容不符處加以
    修改，並製作勘驗筆錄在卷，是關於第2 號輸送帶監視錄影
    畫面，自應以原審97年6月4日及97年12月10日之勘驗筆錄作
    為證據。
三、本案其餘證據之證據能力：
    按傳聞法則之重要理論依據，在於傳聞證據未經當事人之反
    對詰問予以核實，乃予排斥，惟若當事人已放棄對原供述人
    之反對詰問權，於法院審判時表明同意該等傳聞證據可作為
    證據，基於證據資料愈豐富，愈有助於真實發現之理念，並
    貫徹刑事訴訟法修法加重當事人進行主義之精神，確認當事
    人對於證據能力有處分權之制度，傳聞證據經當事人同意作
    為證據，法院認為適當者，亦得為證據。另當事人於調查證
    據時，對於傳聞證據表示「沒有意見」、「對於證據調查無
    意見」，而未於言詞辯論終結前聲明異議，應視為已有將該
    等傳聞證據採為證據之同意，此刑事訴訟法第159 條之5 定
    有明文。檢察官、被告及辯護人於原審準備程序時已表示對
    於全案卷證其餘傳聞證據之證據能力均無意見，且同意作為
    本案之證據（見本院卷第27頁），依刑事訴訟法第159條之5
    之規定，檢察官、被告及辯護人已同意本案其餘傳聞證據均
    有證據能力，原審斟酌該等證據並非非法取得，亦無證明力
    明顯過低之情形，是該等證據，均得採為證據。
貳、實體部分：
一、訊據上訴人即被告甲○○（下稱被告）固坦承有在2 號輸送
    帶旁拾獲被害人乙○○○（下稱被害人）之皮夾，惟矢口否
    認有何竊盜犯行，辯稱：依監視錄影畫面，96年4月27日19
    時3 分27秒所丟出的登山背包未必是被害人的背包，在此之
    前也有類似的背包，且該背包丟出的時間與前一件行李相隔
    20 秒，係因背包扣環卡在FRP底部的塑膠墊間隙中，伊並無
    趁機竊取被害人的皮夾，況伊以前拾獲東西都會繳回航空公
    司，沒有必要為了這些錢丟了穩定的工作云云。辯護意旨則
    以：(一)被害人並無證據證明確有遺失財物，該筆現金可能在
    被害人自日本搭機時即已遭竊，嗣背包抵臺後該皮夾恰巧在
    被告卸載時掉出，而為被告拾獲，且被害人出國旅行未將現
    金隨身攜帶亦與常情不合；(二)依測謊結果被告並無說謊跡象
    ，航警亦未在被告身上及置物櫃中搜到本件贓物，原審函詢
    小港機場附近銀行復未查得被告或其父母兌換日幣之紀錄等
    語為被告辯護。
二、經查：
  (一)被告於上揭時、地，先與臺勤公司員工張惠剴一同卸載中華
    航空公司CI-195號班機之第1、2個FRP，於第3 個FRP卸載至
    第13件行李後，張惠剴即至1 號輸送帶旁卸載遠東航空公司
    之FRP，留下被告單獨1人繼續卸載中華航空公司CI-195號班
    機第3個FRP之行李，其中倒數第2 件行李之登山背包，與倒
    數第3 件行李丟出之時間相隔20秒，上開中華航空公司之行
    李均卸載完畢後，因中華航空公司人員詢問被告有無拾獲上
    開皮夾，被告即駕駛行李拖車頭尋找，至同日晚上19時55分
    3 秒許，於2號輸送帶旁距離2號X光檢查機（下稱X光機）約
    7、8步遠之處，適有臺勤公司員工梁武學出現，被告即將該
    皮夾交與梁武學等情，業據被告供明在卷，核與證人張惠剴
    、梁武學等人證述之情節相符（見警卷第33至39頁、第40至
    45頁，原審卷第65至69頁 ），並經原審當庭勘驗2號輸送帶
    之監視錄影光碟屬實（見原審卷第49至50頁、第152至153頁
    ），復有監視錄影光碟翻攝畫面在卷可稽（見本院卷第57至
    76頁），是此部分之事實堪以認定。
  (二)本件被害人之登山背包為深藍色，正面有繩索纏繞，其上掛
    有手電筒1 支，背包內則裝有長形遙控器及方形充電器各1
    個，有該登山背包之照片4 紙在卷可稽（見警卷第74頁、第
    92至94頁）。而卷附2號X光機之行李圖檔相片所示之背包（
    見警卷第90至91頁），背包外部掛有手電筒1 支，內部亦裝
    有遙控器及充電器，二者特徵相符，足認該X 光機行李圖檔
    相片所示之背包，即為被害人所有之登山背包無誤。又依被
    害人失竊之皮夾為墨綠色，該皮夾右下方有一方形鐵片，此
    亦有該皮夾之照片1張附卷可憑（見警卷第72頁 ），復依上
    開X 光機之行李圖檔相片觀之，橘色影像為衣物，金屬製品
    則為藍色影像，而被害人之登山背包進入2號X光機時，金屬
    製拉鍊扣環所顯示之藍點影像，已呈現分離開啟之狀態，且
    遭拉開之開口甚大，幾乎與該背包底部之長度相同，此觀之
    上開X 光機行李圖檔相片甚明（見警卷第91頁）。參以該背
    包內復查無該皮夾右下方方形鐵片之藍色影像，準此，足認
    上開登山背包在進入X 光機前，即已遭人打開背包取走皮夾
    ，甚為顯明。
  (三)臺勤公司規定卸貨員於裝卸行李之際，若發現行李有被破壞
    或遭他人開啟過等情事，需立刻向公司反應一節，業據證人
    即該公司機下勤務督導黃家興、機艙卸貨員張簡信德於警詢
    時證述明確（見警卷第53、56頁）。經查，於96年4月27日
    負責自中華航空公司CI-195號班機腹艙卸下行李裝進托運之
    FRP 內之工作人員，為張簡信德、吳朝琴、李岳峻、沈乃文
    、樂嘉豹及黃家興等6 人，亦經證人即機下督導樂嘉豹、黃
    家興於警詢時證述在卷（見警卷第47、50頁），然於上開裝
    卸行李之過程，均無人發現行李有異常狀況，亦無人反應有
    行李遭人破壞或開啟等情形，業據證人黃家興、張簡信德、
    李岳峻、吳朝琴、沈乃文等人於警詢時證述綦詳（見警卷第
    50、52、56、59、61、63頁），證人樂嘉豹亦於原審審理時
    具結證稱：當天無人陳報登山包背的拉鍊被打開等語明確（
    見原審卷第99頁），足認當日被害人之登山背包自班機腹艙
    卸載至FRP 內時，尚未遭人開啟拉鍊，否則以該背包遭人開
    啟之程度尚非輕微，理應為卸貨員所發現，並依公司規定陳
    報公司處理，以釐清責任歸屬及避免申訴糾紛。而該登山背
    包於進入X 光機檢查前，已遭人開啟拉鍊一節，業如上述，
    是以，該背包應係在上開卸貨員卸載至FRP後、進入X光機前
    之期間，始遭人開啟並取走皮夾無疑。
  (四)又依證人李維平於原審審理時證稱：從FRP 將貨物送到輸送
    帶上，一直到X 光機前之範圍為管制區，只有工作人員可以
    進去，一般旅客進不去等語（見原審卷第92頁），亦為被告
    供承其作業之區域並無他人接近，管制區內只有同仁而已等
    語在卷（見警卷第15頁）。證人即機下督導樂嘉豹於警詢時
    證稱：中華航空CI-195號班次進行卸裝作業時，被告與張惠
    剴僅負責地下行李室卸載行李之工作等語（見警卷第48頁）
    ；證人張惠剴亦於警詢時證稱：當日伊到2 號輸送帶時被告
    已開始卸行李，搬到第3個FRP伊看到遠東航空公司的FRP 抵
    達1號輸送帶，就去搬遠東航空的行李，等卸完行李回到2號
    輸送帶旁則是搬港龍航空的行李，當天在2 號輸送帶附近工
    作之人員只有伊與被告等語明確（見警卷第40至41頁）。足
    認當日僅有被告與張惠剴2人負責卸載中華航空公司CI-195
    班機之行李至2 號輸送帶上。參以被告於警詢時亦陳明：中
    華航空CI-195號班機行李運抵時，由伊與張惠剴2 人卸載行
    李，張惠剴約卸完10餘件即離開去搬運遠東航空公司班機之
    行李，因此中華航空CI-195號班機之行李幾乎均由伊負責卸
    載等語（見警卷第22頁）。且依原審勘驗2 號輸送帶監視錄
    影光碟之結果，自19時00分48秒張惠剴離開，至19時05分43
    秒被告離開，2號輸送帶旁僅有被告1人在該處繼續卸載第3
    、第4個FRP內之行李，並無其他人接近X光檢查機、2號輸送
    帶及上開FRP，畫面右側休息區亦無人休息聊天（ 見原審卷
    第152頁背面至第153頁）。足認被害人所有之登山背包係由
    被告單獨卸載至2號輸送帶上後，隨即送入X光機進行檢查，
    並非由張惠剴卸至輸送帶上，且期間均無其他人碰觸過被害
    人之登山背包，而被告於2 號輸送帶旁卸載行李時，亦無其
    他第三人靠近FRP竊取上開皮夾；又自19時5分44秒起至19時
    54分52秒梁武學出現在畫面中為止，僅有華航人員出現詢問
    被告是否拾獲皮夾，期間除被告與張惠剴，並無其他人、車
    靠近2號輸送帶及X光機等情，業據原審勘驗2 號輸送帶監視
    錄影光碟屬實（見原審卷第152頁背面至第153頁），復依原
    審勘驗第90號鏡頭監視錄影光碟之結果（該監視器錄影時間
    與2號輸送帶監視器錄影時間相差5分46秒），於20時00分23
    秒被告駕車停止處即被告供稱彎腰撿拾上開皮夾之處，並未
    出現第三人逗留或丟棄皮夾之情形（ 見原審卷第153頁背面
    ），何以該皮夾竟會憑空出現在2 號輸送帶旁地上，並湊巧
    為被告所拾獲，實與常理不符，足認被害人之皮夾並非為其
    他第三人所竊取，否則應會有第三人在2 號輸送帶旁逗留或
    丟棄該皮夾之錄影畫面。是以，被害人之登山背包既係自機
    下裝載至FRP後、送入X光機檢查前遭人開啟，而該段期間僅
    有被告1 人碰觸該登山背包，已如上述，亦未見有任何第三
    人接近2 號輸送帶或丟棄被害人皮夾之行為，堪認上開皮夾
    係被告所取走，皮夾內之日幣5 萬元現金確係被告所竊取無
    訛。
  (五)證人即製作被害人乙○○○警詢筆錄之警員丙○○於本院審
    理時證稱：日籍旅客乙○○○表示他的日幣5 萬元失竊，且
    華航公司也說他的皮夾是在地下室行李區找到，所以我們就
    依規定受理本件竊盜案。至於航空旅客託運的行李如果遺失
    或失竊，是否能夠獲得理賠，這要按照旅客與航空公司的契
    約約定，民航局有制式的契約。本案因為皮夾掉落的地點是
    旅客無法進入的管制區，所以我們判定是竊盜，但是因為錢
    幣入境依規定要申報，所以錢幣放在託運行李內遺失的話，
    是不符合理賠規定的等語（見原審卷第43至44頁）。參以被
    告亦自承：旅客如果託運貴重物品，要與航空公司簽訂切結
    書，如果沒有寫切結書，物品遺失航空公司不會理賠等語（
    見原審卷第44頁背面）。足見被害人乙○○○入境臺灣時，
    並未依規定申報其所攜帶之錢幣，是其將錢幣放在託運行李
    內遺失或遭竊，並不符合航空公司理賠之規定，而無法獲得
    理賠，益見被害人並無謊報日幣5萬元遺失或遭竊之動機，
    甚為明灼。
  (六)被告雖供稱：伊駕駛臺勤公司之拖車頭在2 號輸送帶附近尋
    找日籍旅客所遺失之皮夾，發現X 光機旁地上有異物，伊即
    踩煞車，但未下車，就彎腰用左手將異物撿起，停留10幾秒
    並用手拿著該皮夾在眼前觀看，此時梁武學就走到伊左後方
    ，伊問梁武學是不是這一個，梁武學說他也不知道，需拿給
    旅客指認才能確定等語（見警卷第17至18頁）。與證人梁武
    學證稱：我約於（96年4 月27日）19時40分許接獲華航員工
    通知，才知道有旅客行李內皮夾遭竊，當時我立即以無線電
    呼叫地下室行李輸送帶工作之同事甲○○尋找，大約於19時
    50分華航再次要求尋找，我第2 次呼叫甲○○再仔細尋找，
    同時我也下到地下室協助尋找，約於19時55分許，我在行李
    輸上帶X 光機旁遇到甲○○坐於行李拖車頭上，我問他有無
    找到，他即拿一皮夾問我是不是這個，他告訴我他是在行李
    輸送帶X 光檢查機旁地上尋獲皮夾的，我立即拿上樓交給華
    航人員等語（見警卷第34頁），形式上固相符合。且96年4
    月27日20時0 分23秒許，被告確駕駛拖車停在2 號輸送帶旁
    乙節，亦有原審勘驗第90號鏡頭監視錄影光碟之勘驗筆錄在
    卷可稽（見原審卷第153 頁背面，該監視器錄影時間與2 號
    輸送帶監視器錄影時間相差5 分46秒）。然被告卸完中華航
    空CI- 195 號班機之行李後，復與張惠剴一同繼續在2 號輸
    送帶旁卸載港龍航空之行李，且依第90號監視錄影畫面觀之
    ，其撿拾皮夾之位置距離輸送帶甚近，其所駕駛之拖車停止
    位置亦與FRP 放置之位置相同，應無遮蔽皮夾之可能，復依
    證人張惠剴於警詢時證稱：地下室場地不大，光線亦充足，
    若有注意的話，應該看得到輸送帶旁有皮夾等語明確（見警
    卷第43頁），何以其2 人竟均未發覺2 號輸送帶旁地上之皮
    夾，實與常情有悖。參以臺勤公司之拖車頭駕駛座距離地面
    約有82公分，以身高180 公分之員警模擬欲自拖車頭駕駛座
    上彎腰屈身撿拾地面上之皮夾時，難度極高，幾乎欲自拖車
    頭駕駛座跌落地面（見警卷第85至86頁），而被告身高169.
    5 公分，未及170 公分，此業經本院審理時審視明確，並有
    公務電話查詢紀錄表1 紙在卷可稽（見本院卷第77頁），以
    被告身高未及170 公分之身形，欲自拖車頭駕駛座上彎腰屈
    身撿拾地面上之皮夾，難度自是更高。且依證人張惠剴上開
    證述，地下室場地不大，光線亦充足，若有注意的話，應該
    看得到輸送帶旁有皮夾等語，則被告經梁武學通知尋找被害
    人之皮夾時，理應以步行之方式在地下室內仔細尋找即可，
    何需大費周章駕駛臺勤公司之行李拖車頭尋找？且恰好在2
    號輸送帶附近X 光機旁地上發現被害人之皮夾，並駕駛行李
    拖車頭精準地煞車停在X 光機旁，且毫無困難地自拖車頭駕
    駛座上，彎腰屈身撿拾距離82公分遠之地面上之皮夾，凡此
    種種，均顯與一般常情有違。且依上所述，以被告未及170
    公分之身高，其於行李拖車頭駕駛座上欲撿拾距離82公分高
    之地面上之皮夾時，勢必以一手緊握方向盤，另一手完全打
    直伸向地面，且極盡彎腰屈身，上半身須完全離開駕駛座，
    始得勉力撿拾距離82公分高之地面之皮夾（警卷第86頁模擬
    畫面參照），然依2 號輸送帶監視錄影光碟及第90號鏡頭監
    視錄影光碟之畫面顯示，被告於96年4 月27日19時54分許，
    駕駛行李拖車頭在2 號輸送帶附近尋找皮夾時，僅係將臉轉
    向左邊，稍微側身看向左側地面，整個上半身均還在行李拖
    車頭之駕駛座，並未見其有「以一手緊握方向盤，另一手完
    全打直伸向地面，且極盡彎腰屈身，上半身須完全離開駕駛
    座，始得勉力撿拾距離82公分高之地面之皮夾」之情形，此
    有2 號輸送帶監視錄影光碟及第90號鏡頭監視錄影光碟之翻
    攝畫面在卷可稽（見本院卷第57至76頁，該監視器錄影時間
    與2 號輸送帶監視器錄影時間相差5 分46秒）。綜上，足認
    被告卸載完中華航空CI-195號班機之行李後，復與張惠剴一
    同繼續在2 號輸送帶旁卸載港龍航空之行李時，該皮夾並未
    遭人棄置在2 號輸送帶旁，被告應係事後駕駛臺勤公司之拖
    車頭在2 號輸送帶附近尋找該皮夾時，伺機在駕駛座底處之
    塑膠置物袋內拿取該皮夾（見警卷第84頁），並在2 號輸送
    帶附近X 光機旁煞車，假裝自拖車頭駕駛座上彎腰屈身撿拾
    地面上之皮夾，並謊稱係在該處拾獲該皮夾，而將該皮夾交
    與適自伊左後方走來之梁武學等情，堪可認定。
  (七)被害人乙○○○於96年4 月27日19時25分許，至第2 號行李
    轉盤領取行李時，發現其所有之登山背包拉鍊已被開啟等情
    ，已如上述。且被告事後駕駛行李拖車頭在2 號輸送帶附近
    尋找被害人之皮夾時，伺機在駕駛座底處之塑膠置物袋內拿
    取該皮夾，並在2 號輸送帶附近X 光機旁煞車，假裝自拖車
    頭駕駛座上彎腰屈身撿拾地面上之皮夾，並謊稱係在該處拾
    獲該皮夾等情，亦如上述。足見被告開啟被害人之登山背包
    拉鍊取走其內之皮夾後，之所以不將登山背包之拉鍊回復原
    狀，其目的係在製造「被害人之登山背包拉鍊遭不明原因開
    啟後，其內之皮夾因而掉落地面，被告應航空公司之要求尋
    找被害人之皮夾時，恰好在2 號輸送帶附近X 光機旁之地面
    尋獲該皮夾，乃將該皮夾交還航空公司」之假象，藉以掩飾
    其竊取皮夾內日幣5 萬元之犯行。準此，益徵被告本案竊盜
    之標的乃係被害人皮夾內之錢財，而非該只皮夾本身，甚為
    明灼。
  (八)被告雖以上開輸送帶所出現第4 個登山背包，未必為被害人
    所有云云置辯，然查：
    1.依上開X 光機之行李圖檔相片觀之，該背包後面應係一方
      形之行李箱，然經原審當庭勘驗2 號輸送帶錄影光碟之結
      果（見原審卷第152 頁背面）：
      19時00分49秒，被告卸下第1 個登山背包（背包正面朝
      下，背帶朝上，背包壓住1長條物品）。
      19時00分52秒，接著上開登山背包，輸送帶上出現1 套
        高爾夫球具球袋。
      19時02分42秒，輸送帶上出現第2 個登山背包（背包形
        狀呈方形，正面朝畫面左側，背帶朝右）。
      19時03分02秒，輸送帶上出現第3 個登山背包（軟式長
        形，背包頭朝X 光機）。
      19時03分04秒，被告接著丟下1個普通長方形行李袋。
      19時03分07秒，被告將1個正方體紙箱丟置於輸送帶上
      。
      19時03分27秒，被告將第4個登山背包（ 即第3個FRP倒
        數第2 件行李）丟置於輸送帶上，距離上個正方體紙箱
        丟置於輸送帶上的時間，相隔20秒。
      19時03分33秒，被告卸下1方形行李箱（ 即第3個FRP最
        後1件行李）。
      是依上開勘驗結果，第1 個登山背包其後為一高爾夫球具
      球袋，第2 個登山背包係呈方形，其後並未緊接有方形行
      李箱，而第3 個登山背包其後為一普通長方形行李袋，均
      與X 光機行李圖檔相片所示不符，僅有第4 個登山背包，
      其後緊接著卸下一方形行李箱，與上開圖檔相片相符，此
      亦有該監視器畫面節錄照片編號至編號附卷可參（見
      原審卷第141至149頁）。準此，堪認上開與前一件行李相
      隔20秒後，始被丟出之第4 個登山背包，即為被害人之登
      山背包無訛，是被告上開所辯，顯與事實不符，殊無可採
      。
    2.被告又以：該登山背包丟出的時間與前一件行李相隔20秒
      ，係因背包扣環卡在FRP 底部的塑膠墊間隙中，伊並無趁
      機竊取被害人的皮夾等語置辯。然被害人之登山背包自機
      下裝卸至FRP 內時尚未遭人開啟，係在進入X 光機前始被
      人開啟，且該背包遭人打開拉鍊之開口尚非輕微，約與背
      包底部長度相當等情，已如上述。苟如被告所辯，該20秒
      的時間係因背包扣還卡住FRP底層的塑膠墊間隙，而用力
      拉扯背包之扣環，理應發現該背包已遭人開啟，並向公司
      通報，何以被告仍於警詢時及偵查中供稱：當日班機行李
      均無異狀，也沒有看到有背包打開之情形等語（見警卷第
      14頁、偵卷第8 頁），足見該20秒的時間，即係被告用以
      竊取被害人之皮夾所耗費之時間甚明。被告上開辯解，顯
      係事後飾卸之詞，亦不足採。
  (九)辯護意旨另以：被害人並無證據證明確有遺失財物，且該筆
    現金可能在被害人自日本搭機時即已遭竊，嗣背包抵臺後恰
    巧在被告卸載時掉出背包外，而為被告所拾獲；且被害人出
    國旅行未將現金隨身攜帶，亦與常情不合等語，資為被告辯
    護。然被害人乙○○○於警詢所為陳述具有特別可信性及必
    要性，已如上述，被告及其辯護人於本案審理時亦同意該陳
    述得作為本案證據，本院審酌被害人係至臺灣進行短期旅遊
    ，身上帶有5 萬元日幣之現金尚屬合理；且被害人與被告素
    不相識，亦無仇怨，當無惡意設詞誣陷被告之理；被害人於
    本案案發後，亦未因報警而立即獲得賠償，實無必要謊稱失
    竊5 萬元日幣；是以，被害人證述其失竊5 萬元日幣之現金
    一節，應堪信為真實。辯護人上開辯解，僅為個人臆測之詞
    ，尚難憑取。再上開登山背包於通過X 光機前即已呈現開啟
    之狀態，且該背包開啟之程度尚非輕微，開口長度與背包底
    部長度約略相當，有X 光機圖檔相片在卷可稽，然案發當日
    所有機下作業人員均無人發現有任何行李開啟或被破壞之情
    形，而通報臺勤公司等情，亦如上述。足認被害人所有之登
    山背包，於日本運送至臺灣，經機下人員卸下裝載至FRP 內
    之期間，並無遭人開啟或破壞之情形，辯護人復執前詞置辯
    ，殊無可採。又依證人滕一瑋（中華航空公司運務部運務員
    ，原判決誤載為人「藤一瑋」）於原審審理時具結證稱：伊
    任職行李組期間，被告曾拾獲手機、數位相機等價值較高之
    物品，也有類似旅客皮夾、皮包之物等語（見原審卷第95頁
    ），亦足見旅客將手機、數位相機、皮夾、皮包等貴重物品
    放於行李中未隨身攜帶，應屬常見。是以，辯護人上開辯解
    ，亦不足採。
  (十)被告另辯稱：伊以前拾獲東西都會繳回航空公司，沒有必要
    為了這些錢丟了穩定的工作云云。及辯護意旨另以：依測謊
    結果被告並無說謊跡象，航警亦未在被告身上及置物櫃中搜
    到本件贓物，原審函詢小港機場附近銀行復未查得被告或其
    父母兌換日幣之紀錄等語置辯。然查，被告之前拾獲東西會
    繳回公司之紀錄，與被告是否為本件犯行，尚無直接關聯。
    且被告於測謊鑑定之測前會談，否認竊取皮夾內之日幣，亦
    否認從旅客登山袋中竊取皮夾，測試結果均因圖譜反應欠缺
    一致性，故無法有效鑑判等情，有內政部警政署刑事警察局
    96年5 月23日刑鑑字第0960077277號鑑定書1 份在卷可憑（
    見警卷第97頁），其測謊結果既係無法判定，尚難據此認定
    被告並未說謊，而執為有利於被告之認定。又依被告於原審
    審理時供稱：有航空公司人員詢問旅客皮包遺失的問題約5
    分鐘後，有3 名員警帶同領班過來，對伊搜身及搜置物櫃等
    語（見原審卷第69頁），依原審勘驗2 號輸送帶錄影光碟結
    果，被告係在19時3 分27秒卸載被害人之登山背包，航空公
    司人員係在當日19時31分15秒出現詢問被告有無拾獲皮夾（
    見原審卷第152 頁背面至第153 頁），則航警搜索被告身體
    及置物櫃之時間，距離被告竊取上開皮夾之時間至少有半小
    時之差距，參以失竊之5 萬元日幣係紙幣5 張，業據被害人
    陳明在卷（見警卷第28頁），該5 張紙幣之5 萬元日幣，極
    易藏匿，尚無從以未搜到本案贓物，動搖本院認定被告有為
    本案犯行之確信。又就原審函詢小港機場附近數家銀行之結
    果，雖無被告或其父母兌換日幣之紀錄，然全國銀行數目甚
    多，無法一一函查，原審函詢銀行之數量相較甚微，被告是
    否會避人耳目，至無地緣關係之銀行兌換，或依其他管道向
    當鋪業者私下兌換外幣，亦無從知悉，亦難以此而為有利於
    被告之認定。
  (十一)綜上所述，本件事證已臻明確，被告上開所辯均係事後卸責
    之詞，不足採信，其竊盜犯行洵堪認定，應予依法論科。至
    被告及其辯護人固聲請本院向高雄小港國際機場調取96年4
    月27日中華航空公司CI-195號班機旅客下機時之影像監視紀
    錄，惟經本院函調結果，因旅客下機時之影像監視紀錄資料
    依規定僅保留1個月，現已無96年4月27日中華航空公司CI-1
    95號班機旅客下機時之影像監視紀錄資料可資查閱等情，有
    交通部民用航空局高雄國際航空站98年3月12日高中字第098
    0002350號函1紙在卷可稽（見本院卷第32頁），是此部分證
    據自屬無從調查，併予敘明。
三、核被告所為，係犯刑法第320條第1項之竊盜罪。原審以被告
    罪證明確，因而依刑法第320條第1項、第41條第1項前段、
    刑法施行法第1條之1規定，並審酌被告在小港機場從事行李
    卸貨員之工作數年，本應謹守本分，維護旅客行李安全，竟
    仍藉職務之便竊取他人財物，致被害人受有財產上之損害，
    並影響我國之國際聲譽，行為實有可議之處，且其犯後飾詞
    否認犯行，顯無悔意，態度非佳，亦未賠償被害人之損失，
    惟念及其未曾受有期徒刑以上刑之宣告，有臺灣高等法院被
    告前案紀錄表1 份在卷可稽，並考量被告之犯罪動機、目的
    、手段及被害人所受損失等一切情狀，因而量處有期徒刑4
    月，復衡酌被告係高職畢業，家境小康等情（見警卷第13頁
    ），諭知如易科罰金，以新臺幣1 千元折算1 日。經核原判
    決認事用法均無違誤，量刑亦稱允當，被告上訴意旨否認犯
    罪，而指摘原判決不當，為無理由，應予駁回。
據上論結，應依刑事訴訟法第368 條，判決如主文。
本案經檢察官陳國全到庭執行職務。
中    華    民    國    98    年    4     月    17    日
                  刑事第七庭    審判長法  官 莊飛宗
                                      法  官 陳明富
                                      法  官 孫啟強
以上正本證明與原本無異。
本件不得上訴。
中    華    民    國    98    年    4     月    17    日
                                      書記官 黃富美
附錄本判決論罪科刑法條：
刑法第320條：
意圖為自己或第三人不法之所有，而竊取他人之動產者，為竊盜
罪，處5 年以下有期徒刑、拘役或5 百元以下罰金。
意圖為自己或第三人不法之利益，而竊佔他人之不動產者，依前
項之規定處斷。
前二項之未遂犯罰之。


司法院資訊處製作；財團法人民間司法改革基金會備份。
